臺灣新竹地方法院刑事判決　　　　　　　　　　　　　九十二年度易字第五０六號
　　公　訴　人　臺灣新竹地方法院檢察署檢察官
　　被　　　告　己○○
　　選任辯護人　羅秉成律師
　　　　　　　　魏順華律師
右列被告因業務侵占案件，經檢察官提起公訴（九十年度偵字第四六二四、六０六七
號），本院判決如左：
    主  文
本件公訴不受理。
    理  由
一、公訴意旨略以：
  (一)、被告己○○、乙○○（另行審結）分別擔任財團法人褒忠亭義民中學財團（下
      稱義民財團）董事長、總幹事，二人均屬有極豐富社會交易經驗之人，因義民
      財團董事會於民國八十九年七月間，決議欲將該財團所有坐落於新竹縣竹北市
      ○○段九二五、九二六、九二七、九二八、九二九、九三０、九三一、九三四
      、九四０、六０九之一、三三二、六０六、四０三等地號共十三筆土地，以每
      坪新臺幣（下同）二十萬元之價格出售，供作籌建義民大學經費之用，被告己○○、乙○○先於八十九年十二月間，代表義民財團出售上開土地中之同段九
      二九、九三０等地號土地予財團法人耶穌末世聖徒教會臺灣傳道部，為義民財
      團得款四億三千萬元，並以義民財團名義，將其中三億三千萬元向第一商業銀
      行總行信託部購買怡富及德盛基金，另一億元則各分成五千萬元二筆，向臺灣
      土地銀行湖口分行（下稱土銀湖口分行）購買九十年七月十九日、九十一年一
      月十九日到期之定期存款單二張，以資保值。嗣於九十年五月底至同年六月間
      ，被告丙○○（原係已停業之來源建設開發股份有限公司總經理）透過與被告
      己○○熟識之被告丁○○○及其子即被告戊○○（丙○○、丁○○○、戊○○
      亦另行審結），向被告己○○、乙○○表示有意購買義民財團所有前述土地。
      被告己○○、乙○○分別擔任義民財團董事長、總幹事多年，對「財團法人褒
      忠亭義民中學財團新修訂後之捐助章程」第十七條規定：「本法人之財產由董
      事會管理之，財產收益之開支，限於本章程規定事項及董事會決定事項」，及
      同章程第十八條規定：「本法人財產之處分或變更，非經全體董事三分之二以
      上之同意，並填造詳明之使用計劃書，報請主管機關核准後，不得為之」之規
      定均極熟稔，詎其二人於九十年六月間，明知被告丙○○、戊○○、丁○○○
      等人並無資力購買義民財團所有前述同所之九二五、九二六、九二七、九二八
      、九三一、九三四、九三九及九四０地號八筆土地（總面積六千六百三十八點
      八坪），竟與被告丙○○、丁○○○、戊○○等人，基於意圖為自己不法所有
      之犯意聯絡，違反前述章程之規定，違背受託為義民財團處理事務之任務，以
      緊急出售前述土地為由，在未召開臨時董、監事會議獲得認可決議之情形下，
      即假借土地買賣須由義民財團先提供資金存入銀行，取得存款證明，替買主引
      進外國資金以便支付土地買賣總價金十三億二千七百七十六萬二千元為由，實
      則被告五人欲利用被告己○○、乙○○二人基於業務上持有之義民財團前述已
      賣出土地收得之四億三千萬元資金，挪作金融操作投資，遂行獲取私人不法利
      益之目的，由被告乙○○、己○○、丙○○三人先於同年七月四日下午至臺北
      市○○路○段三三三號香港上海匯豐銀行有限公司臺北分行（下稱匯豐銀行）
      ，以被告己○○個人名義申請參加該行推出之「運籌理財專戶」，並開立帳號
      000000000000號存款帳戶。嗣於同年七月十九日，被告己○○指
      示被告乙○○將前述義民財團名義購買之三億三千萬元基金解約，轉存至第一
      商業銀行股份有限公司竹北分行義民財團名義帳號00000000000號
      帳戶內，再分十七筆、每筆二千萬元之金額匯款至被告己○○前述匯豐銀行個
      人帳戶內；另將義民財團名義存放於土銀湖口分行帳號0000000000
      00號帳戶內之到期定期存款五千萬元、帳號000000000000號帳
      戶內未到期定期存款五千萬元解約，致土地銀行扣回定存利息二十八萬四千四
      百十一元後之餘款共計九千九百七十一萬五千五百八十九元分成五筆電匯至前
      述匯豐銀行被告己○○個人帳戶內，總計匯入四億二千九百七十一萬五千五百
      八十九元，據以作為被告五人私人理財資金獲取不法利益之用，並致使義民財
      團受有基金收益、存款利息減損之損害。
  (二)、被告己○○、乙○○、丙○○三人將右述款項存入匯豐銀行後，因被告丙○○
      由其友人甲○○（另經臺灣新竹地方法院檢察署檢察官為不起訴處分）處輾轉
      傳聞得知，可將前述存入匯豐銀行之資金轉存至第一商業銀行總行（下稱第一
      銀行總行），購買二月期之第一銀行本票，銀行擔保二月到期後即可獲息百分
      之十五即六千萬元。被告己○○、乙○○、丁○○○、戊○○等人自被告丙○○處獲悉後，認有利可圖，不僅違反交易常情，完全未為任何查證，即承前共
      同意圖為自己不法所有之犯意聯絡，彼此商議朋分該六千萬元利潤。被告五人
      隨即於同年七月三十一日共同前往臺北市第一銀行總行營業部，以被告己○○
      個人名義開設帳號為00000000000號之活期儲蓄存款帳戶，並於當
      日自前述匯豐銀行被告己○○帳戶內提領四億元，分二十筆、每筆二千萬元電
      匯至前述第一銀行總行被告己○○個人帳戶內；被告丙○○、丁○○○及戊○○三人復於九十年八月二日上午十一時許及下午二時許，先後至第一銀行總行
      各開設戶名丙○○、帳號00000000000號活期存款帳戶及戶名戊○○、帳號00000000000號活期存款帳戶，作為取得朋分款項轉帳存
      入之用。嗣於九十年八月三日上午十時許，被告五人至第一銀行總行旁之咖啡
      廳與甲○○等介紹人見面，準備遂行辦理前述「銀行本票」投資理財計劃時，
      因未能與甲○○先前所稱之第一銀行總行「吳經理」見面細談作業手續之問題
      ，遂先行離開。嗣因法務部調查局洗錢防制中心發現被告己○○有將義民財團
      所有前述大額資金提領轉存入個人銀行存款帳戶之情形而通報該局新竹縣調查
      站後，報請臺灣新竹地方法院檢察署檢察官指揮偵辦，始查獲上情，而認被告
      己○○與被告乙○○等人共同涉犯刑法第三百三十六條第二項之業務侵占罪嫌
      等語。
二、按被告死亡者，應諭知不受理之判決，並得不經言詞辯論為之，刑事訴訟法第三
    百零三條第五款、第三百零七條分別定有明文。
三、查被告己○○業於九十三年一月二十日死亡，有新竹縣新埔鎮戶政事務所九十三
    年二月十八日新埔戶字第０三四二號答覆表附卷可稽（見本案卷內）。依據前開
    說明，本件關於被告己○○部分，爰不經言詞辯論，逕為不受理之判決。
四、據上論斷，應依刑事訴訟法第三百零三條第五款、第三百零七條，判決如主文。
中      華      民      國    九十三    年      三      月    二十六    日
                              臺灣新竹地方法院刑事第三庭
                                  審判長法  官  汪銘欽
            法  官  林秋宜
                                        法  官  黃美盈
如不服本判決，應於送達後十日內，向本院提出上訴狀。
右正本證明與原本無異。
                                        書記官  吳尚文
中      華      民      國    九十三    年      三      月    二十六    日
